【裁判字號】    92,聲繼,36
【裁判日期】    921014
【裁判案由】    
【裁判全文】
臺灣屏東地方法院民事裁定                            九十二年聲繼字第三六號
    聲  請  人  乙○○
    聲  請  人  丁○○
    代  理  人  甲○○
右聲明人聲明繼承遺產事件，本院裁定如左：
    主      文
聲明駁回。
程序費用由聲明人負擔。
    理      由
一、本件聲明意旨略以：被繼承人丙○○（民國十三年十月十一日出生），原設籍居
    住屏東市○○路六十巷十四號，於九十年六月十日死亡，在台並無得為繼承之親
    屬。被繼承人死亡後在台灣地區留有遺產，現由國軍退除役官兵輔導委員會屏東
    縣榮民服務處保管中。聲明人為被繼承人之子女，居住大陸地區四川省廣漢市雒
    城鎮民航飛行學院宿舍二之二號、成都市神仙樹郵電部成都電纜廠宿舍四幢三樓
    三號，依法對於被繼承人丙○○台灣地區之遺產有繼承權。爰依台灣地區與大陸
    地區人民關係條例第六十六條暨施行細則第四十三條規定，檢具被繼承人除戶戶
    籍謄本、繼承系統表及經財團法人海峽交流基金會驗證之大陸地區四川省省公證
    處作成之親屬關係公證書（二○○三）川國公證民字第三○○一號暨委託書等文
    件，向本院聲明繼承之意思表示等情。
二、按在大陸地區製作之文書，經行政院設立或指定之機構或委託之民間團體驗證者
    ，固推定為真正；惟依本條例第七條規定推定為真正之文書，其實質上證據力，
    由法院或主管機關認定；則文書內容與待證事實有關，且屬可信者，有實質上證
    據力；惟推定為真正之文書，如有反證事實證明其為不實者，不適用推定，此觀
    臺灣地區與大陸地區人民關係條例第七條及該條例施行細則第八條規定自明；故
    經海基會驗證之大陸地區公證書，其內容是否真實，法院仍應為實質上之調查，
    不得認係公文書，而逕予採信。
三、按被繼承人為大陸地區人民者，關於繼承，依該地區之法律，但在臺灣地區之遺
    產，適用臺灣地區之法律，臺灣地區與大陸地區人民關係條例第六十條定有明文
    。復按我國民法第一千一百四十八條前段規定，繼承人自繼承開始時，除本法另
    有規定外，承受被繼承人財產上之一切權利義務。同法第一千一百三十八條規定
    ，遺產繼承人，除配偶外，依左列順序定之：（一）直系血親卑親屬。（二）父
    母。（三）兄弟姐妹。（四）祖父母。故配偶及直系血親卑親屬均為我國法所定
    之繼承人。本件聲明人主張其為被繼承人丙○○大陸地區之及子女，固據提出大
    陸地區四川省公證處作成之親屬關係公證書（二○○三）川國證民字第三○○一
    號、財團法人海峽交流基金會（九二）年核字第○三六四二○號證明書影本各一
    份為證。惟查，（一）本院依職權函調之被繼承人丙○○戶籍謄本及兵籍資料記
    載，被繼承人丙○○之並無配偶，且兵籍表上丙○○亦未記載配偶及子女，與聲
    請人所提出之親屬系統表所陳報為配偶鄧氏，且子女為乙○○、丁○○，顯不相
    同。兩者相較，自應以被繼承人丙○○生前陳述所製作之兵籍表，較之上開由聲
    請人自行陳述所製作之親屬系統表及所提出之親屬關係公證書，為真實可信。
    （二）再前揭兵籍表並無被繼承人丙○○有子女之記載，而子女為手足至親，果
    被繼承人丙○○確有子女，則其於陳報親屬時，當不至於遺漏。至聲請人所提出
    經公證之聲明書、委託書及公證書之內容，經核均非屬證明血緣親屬之證明文件
    ，仍不足據為證明聲請人與被繼承人丙○○間有直系血親關係存在。殊難僅憑聲
    請人片面之聲明，遽認伊與被繼承人丙○○為父親與子女，得為被繼承人丙○○
    之法定繼承人，依上證據尚不足以證明聲請人即為被繼承人之子女。從而聲明人
    本於臺灣地區與大陸地區人民關係條例第六十六條之規定，向本院為繼承之表示
    ，尚非有據，應予駁回。
三、依非訟事件法第八條第一項前段，裁定如主文。
中      華      民      國    九十二    年      十      月    十四    日
                            臺灣屏東地方法院少年及家事庭
~B法      官  李芳南
右為正本係照原本作成
如對本裁定抗告須於裁定送達後十日內向本院提出抗告狀
中      華      民      國    九十二    年      十      月    十四    日
~B法院書記官  潘豐益


司法院資訊處製作；財團法人民間司法改革基金會備份。
